臺灣臺北地方法院交通事件裁定　　　　　　　　　　八十九年度交聲字第六二一號
　　異　議　人
　　即受處分人　甲○○
右列受處分人因違反道路交通管理處罰條例事件，對於臺北市交通事件裁決所中華民
國八十九年八月一日所為之處分（原處分案號：北市裁三字第駕裁二二－ＡＩ000
0000號），聲明異議，本院裁定如左：
    主      文
異議駁回。
    理      由
一、按交通違規事件裁罰案件，性質上屬於交通行政主管機關本於職權於公法上具體
    事件所為之決定而對外直接發生法律效果之單方行政行為，參酌行政法院五十六
    年度判字第八一號判例意旨「本件原告行為時尚在舊所得稅法施行期間，實體上
    固應適用舊法，但被告官署稽徵程序係開始於現行所得稅法令公布施行以後，程
    序上即應適用新法」，本件道路交通管理處罰條例雖於民國九十年一月十七日公
    布修正，於同年六月一日施行，依行政「實體從舊，程序從新」原則，尚無比較
    新舊法之問題，本件行為時法為修正前之舊法，核先敘明。次按機器腳踏車駕駛
    人，未戴安全帽者，處駕駛人新臺幣（下同）五百元罰鍰，道路交通管理處罰條
    例第三十一條第三項前段定有明文。又逕行舉發違反道路交通管理事件，經汽車
    所有人依通知單所載之應到案日期前到案，並告知違規駕駛人姓名、身分證統一
    編號及住址者，處罰機關應即另行通知違規駕駛人到案依法處理；逾應到案日期
    ，處罰機關應依道路交通管理處罰條例第八十五條第三項規定處罰該汽車所有人
    ，違反道路交通管理事件統一裁罰標準及處理細則第二十四條亦有明定。
二、本件受處分人即異議人甲○○所有之車牌號碼ＱＴＡ–三五六號輕型機車，於八
    十八年十二月四日上午八時三十九分許，在臺北市○○路○段因機車駕駛人戴工
    程帽或其他非制式帽盔，而為臺北市政府警察局信義分局交通分隊警員乙○○當
    場拍照採證，並以受處分人所有之機車有違反前揭道路交通管理處罰條例第三十
    一條第三項規定之情事掣單舉發，嗣受處分人並未於原舉發通知單上所載之應到
    案日期八十九年一月二十五日前向原處分機關提出申訴，亦未告知違規行為人之
    姓名、年籍，原處分機關乃依道路交通管理處罰條例第三十一條第三項、第八十
    五條第三項及違反道路交通管理事件統一裁罰標準及處理細則第二十四條之規定
    於八十九年八月一日裁處受處分人罰鍰五百元。
三、訊據受處分人甲○○矢口否認與右揭違規事實相涉，辯稱：伊從未購有機車，既
    無機車駕照，亦不會騎機車云云。然查，於前揭時地車牌號碼ＱＴＡ–三五六號
    輕型機車之駕駛人確僅戴用工程帽，而有未依規定配戴乘坐機車用，經經濟部標
    準標驗局檢驗合格，並於帽體貼有檢驗合格標識或梅花型Ｓ產品安全標誌之安全
    帽之事實，此有原採證照片附卷可稽，已可認定。再者上開機車係八十四年五月
    十日以「甲○○」之名義申請新領機器腳踏車牌照ＱＴＡ–三五六號，亦有臺北
    市監理處九十年十二月三日北市監三字第九○六三八三八四○○號函附之機器腳
    踏車新領牌照登記書影本在卷足憑，核諸該登記書上「甲○○」之年籍資料均與
    本件受處分人甲○○相符，顯係同一人無疑。受處分人雖以伊不會騎機車、並無
    機車駕照置辯，惟此均非購買機車請領牌照之必要條件，已難逕憑；受處分人繼
    之另以其身分證曾遺失，於八十六年十二月二十六日申請補發為詞，但依時序觀
    之，此時間明顯後於前述申請新領機器腳踏車牌照登記，受處分人就所謂遭人冒
    用身分證件一節，既無其他事證可供調查，自不足據以為任何有利於受處分人之
    認定。綜上所述並徵諸原採證照片，本件事證明確，受處分人所有之機車駕駛人
    有未依規定戴安全帽之違規事實，洵堪認定。從而原處分機關依前揭道路交通管
    理處罰條例第三十一條第三項、第八十五條第三項及違反道路交通管理事件統一
    裁罰標準及處理細則第二十四條之規定裁處受處分人罰鍰五百元，核無違誤，本
    件受處分人之異議為無理由，自應將其異議駁回。
據上論斷，應依道路交通案件處理辦法第十九條，裁定如主文。
中      華      民      國    九十一    年      五      月    三十一    日
                                      臺灣臺北地方法院交通法庭
右正本證明與原本無異。                    法  官  張  江  澤
如不服本裁定應於送達後五日內向本院提出抗告狀。
                                          書記官  石  幸  代
中      華      民      國    九十一    年      六      月      三      日
